臺灣桃園地方法院民事判決　　　　　　　　　　　　　九十三年訴字第七九五號
　　原　　　告　乙○○
　　被　　　告　甲○○
右當事人間請求損害賠償事件，原告就本院九十三年度交易字第五八號過失傷害刑事
案件提起附帶民事訴訟（九十三年度桃交附字第四號），經本院刑事庭裁定移送前來
，於民國九十三年十一月九日言詞辯論終結，本院判決如左：
    主    文
被告應給付原告新台幣壹拾陸萬捌仟壹佰肆拾伍元，及自民國九十三年二月六日起至
清償日止，按年息百分之五計算之利息。
原告其餘之訴駁回。
訴訟費用由被告負擔十分之三；餘由原告負擔。
本判決第一項得假執行，但被告如以新台幣壹拾陸萬捌仟壹佰肆拾伍元為原告預供擔
保後，得免為假執行。
原告其餘假執行之聲請駁回。
    事    實
甲、原告方面：
壹、聲明：
一、被告應給付原告新臺幣（下同）五十一萬五千二百三十一元，及自起訴狀繕本送
    達被告之翌日起至清償日止，按年息百分之五計算之利息。
二、願供擔保，請准宣告假執行。
貳、陳述：
一、被告於民國九十二年七月十七日中午，駕駛車牌號碼三Ｐ─七六八０號自小客車
    ，行經桃園市○○○路與蓮埔街口時，疏未注意車前狀況貿然左轉，適有訴外人
    林建榮駕駛車牌號碼六Ｈ─八六一二號自小客車搭載原告直行大興西路，亦因疏
    未注意車前狀況，致上開車輛相撞肇事，原告因而受有左側第三、六、七、八根
    肋骨骨折併創傷性氣血胸、臉頰開放性傷口等傷害，原告受有前開傷害與被告之
    過失行為，具有相當因果關係，且被告過失傷害之行為，業經鈞院以九十三年度
    交易字第五八號刑事判決有罪確定在案。
二、本件交通事故肇因於被告之過失，被告依法應負賠償責任，原告爰依民法第一百
    八十四條、第一百九十三條、第一百九十五條之規定，請求被告賠償下列損害：
  (一)醫藥費用：
    原告自九十二年七月十七日受傷至今，共支付醫療費用一萬九千二百四十一元。
  (二)看護費用：
    原告因前開車禍而受有前開傷害，行動不便，在原告住院的期間及在家休養期間
    ，共計一百日，由原告聘請訴外人潘秀蘭擔任看護，以每日二千二百元計算看護
    費用，共支出看護費用二十二萬元【計算式：2200×100＝220000】。
  (三)不能工作之損失：
    原告受有前開傷害前，任職於伊凡髮型名店，擔任店長一職，自九十二年一月起
    至九十二年六月底，平均每月薪資為八萬二千七百九十一元，原告因前開車禍住
    院十日，並在家休養三個月，原告每月勞動損失以八萬二千七百九十一元計算，
    共計損失二十七萬五千九百七十元【計算式：82791×10/30＋82791×3＝275970
    】。
  (四)精神慰撫金：
    原告因前開車禍，多處骨折，身心受創，精神上受有極大的刺激與痛苦，因此原
    告請求被告給付二十萬元之精神慰撫金。
    綜上所述，原告向被告請求五十一萬五千二百三十一元，及自起訴狀繕本送達被
    告之翌日起至清償日止，按年息百分之五計算之利息。
參、證據：提出下列證據為證，並聲請訊問證人李筱平。
原證一：長庚紀念醫院診斷證明書（乙種）影本二紙。
原證二：敏盛綜合醫院診斷證明書一紙。
原證三：派車單影本一紙。
原證四：敏盛綜合醫院醫療費用收據影本三紙。
原證五：長庚紀念醫院醫療費用收據影本六紙。
原證六：天保堂國術館收據一紙。
原證七：長庚紀念醫院醫療費用收據四紙。
原證八：看護收據一份。
原證九：伊凡國際髮型名店在職證明一紙。
原證十：薪資袋六紙。
原證十一：伊凡國際髮型名店每天業績表六紙。
原證十二：
原證十三：中華民國技術士證影本二紙。
原證十四：財政部臺灣省北區國稅局桃園縣分局納稅證明書影本二紙。
原證十五：請款單七紙。
乙、被告方面：
    未於言詞辯論期日到場，據其以前所提準備書狀之聲明、陳述略以：
壹、聲明：
一、駁回原告之訴及其假執行之聲請。
二、如受不利判決，願供擔保請准宣告免為假執行。
貳、陳述：
一、被告於九十二年七月十七日中午時分駕駛車牌號碼三Ｐ─七六八０號自小客車沿
    大興西路行駛，駛至大興西路與蓮埔街口時，見無來車而左轉，欲轉進蓮埔街時
    ，適訴外人林建榮駕駛車牌號碼六Ｈ─八六一二號自小客車高速前來，因煞車不
    及而撞擊已行駛過半之被告車輛，致原告受有前開傷害。因被告於左轉前已注意
    對向來車，見無來車後，方左轉進入蓮埔街繼續行駛，且被告之車輛並非尚未進
    行轉彎動作，而係已完成轉彎動作且已過車道一半以上，而訴外人林建榮之車輛
    方由被告車輛左方撞擊。按轉彎車應讓直行車先行。但直行車尚未進入交岔路口
    ，而轉彎車已達中心處開始轉彎，直行車應讓轉彎車先行。道路交通安全規則第
    一百零二條第六項定有明文，被告所駕駛之車輛係上開條文所稱之轉彎車，該車
    輛已過交岔路口中心且已完成轉彎，故被告之車輛既已取得路權，被告於前開交
    通事故並無過失。
二、原告主張因前開車禍受有左側第三、六、七、八根肋骨骨折及臉頰開放性傷口等
    傷害，而原告搭乘訴外人林建榮所駕駛之汽車時，原告坐於駕駛座旁邊的位置，
    若原告有繫安全帶，則不可能受有前開傷害，故被告主張原告就損害之產生與有
    過失。按損害賠償權利人之使用人於民法第二百二十四條可類推適用同法第二百
    一十七條，使用人之過失可視同損害賠償權利人之過失，承前所述，原告係因訴
    外人林建榮之搭載而擴大其活動範圍，駕駛人即訴外人林建榮駕駛汽車，應認係
    乘客即原告之使用人，故應類推適用民法第二百二十四條規定，依同法第二百一
    十七條主張原告與有過失，應減輕賠償。
三、承上所述，若鈞院認為被告就上開車禍事故有過失，則被告對於原告請求之金額
    有下列爭執：
  (一)醫療費用：
    原告所主張之診斷書費及病房升等費用，係屬不必要之費用，應予扣除。
  (二)看護費用：
  1.原告雖因前開車禍受有傷害，因其受傷部位係於身體之上半身，不致產生行動不
    便之情行，且原告受傷之部位集中於身體之左半側，而原告係習慣使用身體之
    右半側之人，原告應無生活上不便或無自理生活能力而需請人全天看護之情形，
    故原告所主張之看護費用係屬不必要費用。
  2.縱認原告所受之傷害對其生活起居有造成影響，因原告僅住院十日起且恢復情況
    良好，足見原告所受之傷害並非重大，故原告僅得請求住院十日之看護費用。
  3.一般醫院之二十四小時看護費用，最多為一千五百元，而原告卻以每日二千二百
    元計算，顯逾正常價格甚多且非屬必要費用，並否認原告所提出看護費用收據之
    真正。
  (三)不能工作之損失：
    由原告所提出薪資袋標示之月份可知，係包含九十二年二月份，因該月為農曆過
    年之月份，該月份通常會發放年終獎金，故九十二年二月份薪資袋所標示之金額
    並非原告之平均工資，而不得將該月份金額列入平均工資內加以計算；且現已逾
    報稅期間，原告應提出正式薪資扣繳憑單作為證據，而原告提出有關不能工作損
    失之證明均為私文書，被告於原告未提出薪資扣繳憑單前均否認前開私文書為真
    正。
  (四)精神慰撫金：
  1.原告雖於附帶民事訴訟起訴狀中，請求被告給付精神慰撫金二十萬元，然原告似
    未將該金額計入訴之聲明中，故原告該部分之請求為無理由。
  2.原告係擔任伊凡髮型名店之店長，收入頗豐，而被告係為待業之人，原告之請求
    顯然過高且非被告所能負擔。
丙、本院依職權調閱本院九十三年度交易字第五八號刑事卷宗（內含臺灣桃園地方法
    院檢察署九十二年度偵字第一三二七九號偵查卷宗），並向長庚醫院林口分院查
    詢原告須休養多少時日無法工作、有無僱請看護之必要和天數及看護之收費標準
    ，另向桃園縣稅捐稽徵處查明兩造及訴外人林建榮之九十一、九十二年度所得及
    財產資料。
    理    由
甲、程序方面：
一、本件被告經合法通知，未於言詞辯論期日到場，核無民事訴訟法第三百八十六條
    所列各款情形，爰依原告之聲請，由其一造辯論而為判決。
二、按訴狀送達後，原告不得將原訴變更或追加他訴，但擴張或減縮應受判決事項之
    聲明者，不在此限，民事訴訟法第二百五十五條第一項第三款定有明文。本件原
    告原起訴請求被告給付五十一萬五千二百三十三元及自起訴狀繕本送達被告之翌
    日起至清償日止按年息百分之五計算之利息，嗣於九十三年九月三日準備程序中
    ，將其請求之本金部分縮減為五十一萬五千二百三十一元，原告上開減縮應受判
    決事項之聲明，揆諸前揭法條規定，自應准許。
乙、實體方面：
一、原告起訴主張：被告於九十二年七月十七日中午，駕駛車牌號碼三Ｐ─七六八０
    號自小客車（以下簡稱被告車），行經桃園市○○○路與蓮埔街口時，疏未注意
    車前狀況貿然左轉，適有訴外人林建榮駕駛車牌號碼六Ｈ─八六一二號自小客車
    （以下簡稱原告車）搭載原告直行大興西路，亦因疏未注意車前狀況，致上開車
    輛相撞肇事，伊因而受有左側第三、六、七、八根肋骨骨折併創傷性氣血胸、臉
    頰開放性傷口等傷害。而伊自九十二年七月十七日受傷至今，共支付醫療費用一
    萬九千二百四十一元；又伊因前開車禍而受有前開傷害，行動不便，在住院的期
    間及在家休養期間，共計一百日，聘請訴外人潘秀蘭擔任看護，以每日二千二百
    元計算看護費用，共支出看護費用二十二萬元；再者，伊任職於伊凡髮型名店，
    擔任店長一職，自九十二年一月起至九十二年六月底，平均每月薪資為八萬二千
    七百九十一元，因前開車禍住院十日，並在家休養三個月，則伊每月工作損失以
    八萬二千七百九十一元計算，共計損失二十七萬五千九百七十元；另伊因前開車
    禍，多處骨折，身心受創，精神上受有極大的刺激與痛苦，因此請求被告給付二
    十萬元之精神慰撫金，爰依侵權行為之法律關係，請求被告賠償五十一萬五千二
    百三十一元，及自起訴狀繕本送達被告之翌日起至清償日止，按年息百分之五計
    算之利息等語。
二、被告雖未於言詞辯論期日到庭，然依其所提出之答辯狀則以：其於上開事發時地
    左轉前，已注意對向來車，見無來車後，方左轉進入蓮埔街繼續行駛，且被告之
    車輛並非尚未進行轉彎動作，而係已完成轉彎動作且已過車道一半以上，而原告
    車方因煞車不及而由被告車右（按，被告答辯狀記載為「左」，顯係誤載，此觀
    卷附之本院九十三年度交易字第第五八號判決即明）方撞擊，其於前開交通事故
    並無過失。又原告主張因前開車禍受有左側第三、六、七、八根肋骨骨折及臉頰
    開放性傷口等傷害，而原告搭乘訴外人林建榮所駕駛之汽車時，係坐於駕駛座旁
    邊的位置，若原告有繫安全帶，則不可能受有前開傷害，故被告主張原告就損害
    之產生與有過失。再者原告係因林建榮之搭載而擴大其活動範圍，駕駛人林建榮
    駕駛汽車，應認係乘客即原告之使用人，故應類推適用民法第二百二十四條規定
    ，依同法第二百一十七條主張原告與有過失，應減輕賠償。關於原告所請求之費
    用部分，原告所主張之診斷書費及病房升等費用，係屬不必要之費用，應予扣除
    ；又因原告受傷部位係於身體之上半身，不致產生行動不便之情行，且原告受傷
    之部位集中於身體之左半側，而原告係習慣使用身體之右半側之人，原告應無生
    活上不便或無自理生活能力而需請人全天看護之情形，故原告所主張之看護費用
    係屬不必要費用，且因原告僅住院十日，恢復情況良好，足見原告所受之傷害並
    非重大，故原告僅得請求住院十日之看護費用，而一般醫院之二十四小時看護費
    用，最多為一千五百元，而原告卻以每日二千二百元計算，顯逾正常價格甚多且
    非屬必要費用，並否認原告所提出看護費用收據之真正；再由原告所提出薪資袋
    標示之月份可知，係包含九十二年二月份，因該月為農曆過年之月份，該月份通
    常會發放年終獎金，故九十二年二月份薪資袋所標示之金額並非原告之平均工資
    ，而不得將該月份金額列入平均工資內加以計算；且現已逾報稅期間，原告應提
    出正式薪資扣繳憑單作為證據，而原告提出有關不能工作損失之證明均為私文書
    ，被告於原告未提出薪資扣繳憑單前均否認前開私文書為真正；另原告雖於附帶
    民事訴訟起訴狀中，請求被告給付精神慰撫金二十萬元，然原告似未將該金額計
    入訴之聲明中，故原告該部分之請求為無理由，且原告係擔任伊凡髮型名店之店
    長，收入頗豐，而被告係為待業之人，原告之請求顯然過高且非被告所能負擔等
    語置辯。
三、原告主張伊搭乘訴外人林建榮所駕駛之原告車因與被告所駕駛之被告車發生車禍
    事故，致伊受有左側第三、六、七、八根肋骨骨折併創傷性氣血胸、臉頰開放性
    傷口等傷害，刑事部分經本院對被告以過失傷害罪判處有期徒刑三月等之事實，
    業據提出長庚紀念醫院診斷證明書（乙種）影本二紙、敏盛綜合醫院診斷證明書
    一紙為證，並有本院九十三年度易字第五八號刑事判決書一份附卷可稽，復經本
    院依職權調閱本院九十三年度交易字第五八號刑事卷宗（內含臺灣桃園地方法院
    檢察署九十二年度偵字第一三二七九號偵查卷宗）無訛，且為被告所不爭執，堪
    信為真實。原告復主張伊受有上開傷害，係因被告駕駛車輛疏未注意車前狀況，
    未禮讓直行之原告車先行即貿然左轉，而與亦有疏未注意車前狀況之過失之林建
    榮所駕駛之原告車發生碰撞所致，被告自應負侵權行為之損害賠償責償等語，然
    為被告所否認，並辯以：其於左轉前已注意對向來車，見無來車後，方左轉進入
    蓮埔街繼續行駛，且被告之車輛並非尚未進行轉彎動作，而係已完成轉彎動作且
    已過車道一半以上，其已取得優先路權，其就本事件之發生並無過失等語。經查
    ：
    (一)按汽車行駛至交岔路口，其行進、轉彎，應依左列規定：六、轉彎車應讓直行
      車先行。但直行車尚未進入交岔路口，而轉彎車已達中心處開始轉彎，直行車
      應讓轉彎車先行，道路交通安全規則第一百零二條第一項第六款定有明文。
    (二)查本件原告車之行車動向為行駛於桃園縣桃園市○○○路由一段往二段方向直
      行，被告車則係行駛於同路二段往一段方向，於駛至蓮埔街口時進行左轉，斯
      時大興西路雙向之燈號均為綠燈，雙向均可通行等情，業經被告及訴外人林建
      榮於上開刑事案件偵查、審理中自陳無訛，並有桃園縣政府警察局桃園分局埔
      子派出所所繒製之道路交通事故現場圖附於臺灣桃園地方法院檢察署九十二年
      度偵字第一三二七九號偵查卷內可查，首堪認定。而依該現場圖所示，本件事
      發之交岔路口長約十四公尺，且為雙向二車道之道路，兩車發生碰撞之處依原
      告車最後停放位置並參酌其所留剎車痕以觀，應可認定是在原告車行駛方向之
      內外車道分道線之間，距該交岔路口之中心線約為四公尺，再以被告車為賓士
      Ｓ三二○，長度在四公尺以上，有現場相片一張附於上開偵查卷第二十七頁可
      憑，堪認被告車係甫一左轉即發生此一交通事故，易言之，原告車於被告左轉
      前即已進入上開交岔路口，而於被告車開始轉彎時即發生碰撞，本件並非於被
      告車已達中心處開始轉彎，而為直行車之原告車尚未進入交岔路口之情，是被
      告辯稱依上開規定，其已取得優先路權云云，不足為採。
    (三)被告駕駛車輛行駛至交岔口轉彎時，原應注意上開規定，應讓直行之原告車先
      行，而依當時天氣晴、日間、路面乾燥無缺陷、視距良好等情，有道路交通事
      故調查報告表（一）附於上開偵查卷第十五頁可參，並無不能注意之情事，被
      告竟疏未注意上開規定，未禮讓直行之原告車先行即逕行左轉，而發生本件交
      通事故，並致原告受有前述之傷害，被告自有過失甚明。本件車禍經送台灣省
      桃園縣車輛行車事故鑑定委員會鑑定結果，亦同認被告駕駛自小客車左轉彎未
      讓直行車先行為肇事主因，林建榮駕駛自小客車行近交岔路口疏未注意車前狀
      況為肇事次因，有該委員會九十二年十一月二十八日府車鑑桃字第九二一二五
      ０號函一份附卷足參，林建榮於本件車禍之發生雖亦有過失（詳後述），併為
      本件事故發生之原因，惟尚無從因此解免被告之過失責任。原告因本件車禍，
      受有前開所述之傷害，被告過失行為與原告所受傷害間，顯具有相當因果關係
      。
四、按因故意或過失，不法侵害他人之權利者，負損害賠償責任；不法侵害他人之身
    體或健康者，對於被害人因此喪失或減少勞動能力或增加生活上之需要時，應負
    損害賠償責任；不法侵害他人之身體、健康、名譽或自由者，被害人雖非財產上
    之損害，亦得請求賠償相當之金額，民法第一百八十四條第一項前段、第一百九
    十三條第一項、第一百九十五條第一項前段分別定有明文。經查，原告因被告之
    過失傷害行為，受有前揭所示之傷害，揆諸前開法條所示，自應賠償原告財產及
    非財產上之損害，茲就原告請求之損害分述之：
  (一)醫療費用部分：
    原告主張伊九十二年七月十七日受傷至今，共支付醫療費用一萬九千二百四十一
    元等語，業據提出派車單一紙、敏盛綜合醫院醫療費用收據三紙、長庚紀念醫院
    醫療費用收據六紙、天保堂國術館收據一紙、長庚紀念醫院醫療費用收據四紙等
    為證，經核無誤且屬必要之費用，應予准許。至於被告辯稱：原告所主張之診斷
    書費及病房升等費用，係屬不必要之費用，應予扣除等語，惟查，原告所據以請
    求之上開收據中，並未包含診斷書費及病房升等費用之項目，被告此部分所辯，
    容有誤會，不足為採。
  (二)看護費用部分：
    原告主張伊因前開車禍而受有前開傷害，行動不便，在原告住院的期間及在家休
    養期間，共計一百日，由原告聘請訴外人潘秀蘭擔任看護，以每日二千二百元計
    算看護費用，共支出看護費用二十二萬元【計算式：2200×100＝220000】等語
    ，被告則辯以：因原告受傷部位係於身體之上半身，不致產生行動不便之情形，
    且原告受傷之部位集中於身體之左半側，而原告係習慣使用身體之右半側之人，
    原告應無生活上不便或無自理生活能力而需請人全天看護之情，故原告所主張之
    看護費用係屬不必要費用，且因原告僅住院十日，恢復情況良好，足見原告所受
    之傷害並非重大，故原告僅得請求住院十日之看護費用，而一般醫院之二十四小
    時看護費用，最多為一千五百元，而原告卻以每日二千二百元計算，顯逾正常價
    格甚多且非屬必要費用，並否認原告所提出看護費用收據之真正等語。經查，原
    告上開主張雖據提出訴外人潘秀蘭所出具之看護收據乙紙為證，惟經被告否認其
    真正，而按私文書應由舉證人證其真正。但他造於其真正無爭執者，不在此限，
    民事訴訟法第三百五十七條定有明文，是原告就上開看護費用收據之真正即應負
    舉證責任，然原告就此並未能舉證以證其實，是本院自不得僅以上開看護費用收
    據即為原告有利之認定，先予敘明。次查，原告因本件交通事故而於九十二年七
    月十七日至財團法人長庚紀念醫院（林口）分院就診，當時診斷為頭部外傷併顏
    面裂傷、左側多處肋骨骨折併血氣胸。經住院治療後於九十二年七月二十五日出
    院。依其病情評估，需他人協助照顧日常生活期間約十天；影響工作能力期間約
    八週等情，有該院（九三）長庚院法字第○七○二號函一份附卷可參，足證原告
    於因本件車禍受傷期間，確有須人看護之事實，被告上開所辯：原告傷勢位於身
    體之上半身，又集中於左半側，故無請人看護之必要云云，不足為採，惟被告辯
    稱原告僅得請求住院十日之看護費用等語，則屬可採。再查，依上開函文所附之
    病患服務人員酬勞及工作說明所示，關於看護服務之全日班，一般病床之收費標
    準為二千一百元，是本院認原告請求之看護費用以一日二千一百元計算為合理，
    則原告於本件所得請求之看護費用應為二萬一千元【計算式：2100×10＝21000
    】，逾此部分，則屬無據。
  (三)工作損失部分：
    原告主張伊受有前開傷害前，任職於伊凡髮型名店，擔任店長一職，自九十二年
    一月起至九十二年六月底，平均每月薪資為八萬二千七百九十一元，原告因前開
    車禍住院十日，並在家休養三個月，原告每月勞動損失以八萬二千七百九十一元
    計算，共計損失二十七萬五千九百七十元等語，被告則辯以：由原告所提出薪資
    袋標示之月份可知，係包含九十二年二月份，因該月為農曆過年之月份，該月份
    通常會發放年終獎金，故九十二年二月份薪資袋所標示之金額並非原告之平均工
    資，而不得將該月份金額列入平均工資內加以計算；且現已逾報稅期間，原告應
    提出正式薪資扣繳憑單作為證據，而原告提出有關不能工作損失之證明均為私文
    書，被告於原告未提出薪資扣繳憑單前均否認前開私文書為真正等語。查原告上
    開主張業據提出伊凡國際髮型名店在職證明一紙、薪資袋六紙、伊凡國際髮型名
    店每天業績表六紙、中華民國技術士證影本二紙、財政部臺灣省北區國稅局桃園
    縣分局納稅證明書影本二紙等為證，而依薪資袋六紙所載，原告於本件事故前六
    月之平均薪資確為八萬二千七百九十一元【計算式：（128504＋53404＋63123＋
    77256＋10688＋68374）÷6＝82791，小數點以下無條件捨去 】，且經證人即伊
    凡國際髮型名店設計師李筱平到庭證述該店每月收入情形及原告因擔任店長而每
    月可領約七、八萬元之薪資，原告並兼任廠商之講師等語綦詳（見本院卷附之九
    十三年八月十日準備程序筆錄），核與上述薪資袋、業績表之記載相符，堪可採
    信。而關於原告擔任廠商講師並收取費用，自九十二年一月起至七月止每月有四
    萬元之收入乙節（其中七月部分並載明「少四堂另擇日期」之文義），亦據原告
    提出凌宇化工股份有限公司之請款單七紙為證，被告就此並未到庭為何任爭執，
    亦堪信採，綜上，即令以原告於事發前六月薪資中最低之五萬三千四百零四元再
    加講師費計算，原告該月工作收入亦達九萬元以上，則原告嗣於本院九十三年十
    一月九日言詞辯論期日表示就工作損失之請求以每月七萬元計算等語（見本院卷
    附之上開期日筆錄），即屬有據，被告空言否認原告之工作收入數額，不足為採
    。次查，原告因本件車禍事故受有傷害，而不能工作之期間應為八週，已如前述
    ，是原告請求被告賠償之工作損失應以十四萬元【計算式：70000×2＝140000】
    為可採，逾此部分之請求，則屬無據。
  (四)慰撫金部分：
    按不法侵害他人之身體、健康、名譽或自由者，被害人雖非財產上之損害，亦得
    請求賠償相當之金額，原告既因被告過失不法侵害其身體行為，致受有左側第三
    、六、七、八根肋骨骨折併創傷性氣血胸、臉頰開放性傷口等傷害，並因此需於
    醫院治療十日，且影響其工作之期間長達八週，已如前述，原告精神上深感痛苦
    ，不可言喻，自得請求被告賠償非財產損害之慰撫金。爰斟酌原告國中肄業，從
    事美髮師之工作，名下有土地、房屋之不動產各二筆及汽車二輛，被告名下財產
    則僅有汽車一輛（見本院卷附之歸戶財產查詢清單），且自陳待業中，而為原告
    所不爭執等一切情狀，認原告請求二十萬元，尚嫌過高，應以十萬元為適當。
  (五)綜上，原告因系爭車禍所受損害之金額總計為二十八萬零二百四十一元【計算式
    ：19241＋21000＋140000＋100000＝280241】。
五、再按損害之發生或擴大，被害人與有過失者，法院得減輕賠償金額或免除之，上
    開規定於被害人之代理人或使用人與有過失者，準用之，民法第二百十七條第一
    項前段、第三項定有明文。機車後座之人係因藉駕駛人載送而擴大其活動範圍，
    駕駛人為之駕駛機車，應認係後座之人之使用人，此有最高法院七十四年度台上
    字第一一七０號判例意旨可資參照。經查，原告與訴外人林建榮為朋友關係，因
    原告自己的車輛進廠保養，始由林建榮駕駛原告車接送返家乙節，已據原告於本
    院自陳在卷（見本院卷附九十三年十一月九日言詞辯論筆錄），則原告顯係利用
    林建榮之載送而擴大其活動範圍，應認原告車駕駛林建榮為原告之使用人。本件
    車禍之發生主因雖係由於被告轉彎車未讓為直行車之原告車先行所致，惟按，行
    車速度應依標誌之規定；汽車行駛時，駕駛人應注意車前狀況，並隨時採取必要
    之安全措施。道路交通安全規則第九十三條第一項、第九十四條第三項分別定有
    明文。本件依附於上開偵查卷之道路交通事故調查報告表所示，肇事路段之速限
    為五十公里。又依現場圖所示，林建榮所駕駛之原告車於現場留有十六．六公尺
    之煞車痕，依一般公路汽車煞車距離、行車速度對照表所載，十六．六公尺之然
    車痕對照之車速為五十五公里，而林建榮之車於撞擊被告車後，其車頭嚴重毀損
    ，被告車受撞擊處亦嚴重凹陷，林建榮於煞車後，其撞擊力猶致二車受有上開之
    損壞，足見林建榮當時之車速仍遠高於時速五十五公里，其超速行駛，自屬違規
    。又其未能注意車前有被告車左轉之情形，未減速慢行採取適當之安全措施，貿
    然前行，以致肇事，應有過失，本件經送台灣省桃園縣車輛行車事故鑑定委員會
    鑑定結果，亦同認林建榮駕駛自小客車行近交岔路口疏未注意車前狀況為肇事次
    因，已如前述。而林建榮既係原告之使用人，依前所述，原告就本件車禍之發生
    即應承擔其使用人林建榮之過失而類推適用民法第二百二十四條規定而適用過失
    相抵，是被告辯稱原告應承擔林建榮之過失等語，為可採信。至於被告辯稱原告
    於搭乘原告車時並未使用安全帶，致損害擴大，亦屬與有過失等語，然為原告所
    否認，而被告就此有利於己之事實，亦未能舉證以實其說，本院尚難遽以採信。
    本院審酌兩造之疏失程度，認被告之過失責任為百分之六十，原告之過失責任為
    百分之四十，從而，原告所得請求被告賠償之金額為十六萬八千一百四十五元【
    計算式：280241×0.6＝168145，小數點以下四捨五入】，逾此部分之請求，不
    應准許。
六、從而，原告依侵權行為之法律關係及民法第二百二十九條第二項、第二百三十三
    條第一項之規定，請求被告給付十六萬八千一百四十五元，及自起訴狀繕本送達
    之翌日即九十三年二月六日起至清償日止按年息百分之五計算之利息，為有理由
    ，應予准許，逾此範圍之請求為無理由，應予駁回。又本件原告勝訴部分，所命
    給付金額未逾五十萬元，應依職權宣告假執行，惟被告陳明願供擔保聲請免為假
    執行，核無不合，爰酌定相當擔保金額准許之。至原告敗訴部分，其訴既經駁回
    ，其假執行之聲請亦失所附麗，應併予駁回。
七、本件事證已臻明確，兩造其餘攻擊防禦方法及所提證據，經審酌核與判決結果不
    生影響，爰不一一論列，附此陳明。
八、據上論結，原告之訴為一部有理由、一部無理由，依民事訴訟法第七十九條、第
    三百八十九條第一項第五款、三百九十二條第二項，判決如主文。
中　　　華　　　民　　　國　　九十三　　年　　 十一 　　月　　二十三　　日
                                臺灣桃園地方法院民事第二庭
                                        審判長法      官  劉克聖
                                              法      官  張益銘
                                              法      官  范明達
右為正本，係照原本作成。
如對本判決上訴，須於判決送達後廿日內向本院提出上訴狀
中　　　華　　　民　　　國　　九十三　　年　　 十一 　　月　　二十三　　日
                                              法院書記官  李燕枝
